臺灣高等法院臺中分院刑事判決
111年度上訴字第578號
上  訴  人  臺灣南投地方檢察署檢察官
被      告  陳永豪


上列上訴人因被告家庭暴力之傷害等案件，不服臺灣南投地方法
院110年度訴字第187號，中華民國111年1月26日第一審判決（起
訴案號：臺灣南投地方檢察署110年度偵字第2286號），提起上
訴，本院判決如下：
    主  文
上訴駁回。
    事  實
一、乙○○與丙○○係夫妻，2人間具有家庭暴力防治法第3條第1款
    之家庭成員關係。乙○○於民國110年3月10日上午10時40分許
    ，在其南投縣竹山鎮住處客廳內，因故與丙○○發生爭執，詎
    乙○○明知僅需撥開丙○○之手部即可避免遭丙○○持馬克杯朝其
    潑水，且已預見徒手用力抓住丙○○之上手臂，將導致丙○○上
    手臂受傷，但因情緒憤怒，猶基於縱使丙○○上臂受傷亦不違
    反其本意之傷害犯意，以左手徒手用力抓住丙○○之右上臂，
    致丙○○受有右上臂挫傷之傷害。嗣丙○○於同日下午5時20分
    許，至竹山秀傳醫院驗傷，並於同日晚上6時30分許返回上
    址，乙○○知悉丙○○去驗傷後，竟另基於恐嚇之犯意，對丙○○
    稱：「我要打到你離婚喔」等語，以此加害身體之言語恐嚇
    丙○○，使丙○○心生畏懼，致生危害於其安全。
二、案經丙○○訴由南投縣政府警察局竹山分局報告臺灣南投地方
    檢察署偵查起訴。　
    理  由
甲、有罪部分
壹、證據能力方面
一、按現行刑事訴訟法為保障被告之反對詰問權，排除具有虛偽
    危險性之傳聞證據，以求實體真實之發見，於該法第159條
    第1項明定被告以外之人於審判外之言詞或書面陳述，除法
    律有規定者外，不得作為證據。而刑事訴訟法第159條之1至
    159條之4有傳聞法則之例外規定，且被告以外之人於審判外
    之陳述，雖不符前4條之規定，而經當事人於審判程序同意
    作為證據，法院審酌該言詞陳述或書面陳述作成時之情況，
    認為適當者，亦得為證據；當事人、代理人或辯護人於法院
    調查證據時，知有第159條第1項不得為證據之情形，而未於
    言詞辯論終結前聲明異議者，視為有前項之同意，刑事訴訟
    法第159條之5定有明文。再本條之立法意旨，在於確認當事
    人對於傳聞證據有處分權，得放棄反對詰問權，同意或擬制
    同意傳聞證據可作為證據，屬於證據傳聞性之解除行為，如
    法院認為適當，則不論該傳聞證據是否具備刑事訴訟法第15
    9條之1至之4所定情形，均容許作為證據（最高法院104年度
    第3次刑事庭會議決議意旨、104年度台上字第2093號判決意
    旨參照）。查，本案經本院於審理期日踐行調查證據程序之
    被告以外之人於審判外之書面、言詞陳述，檢察官、被告乙
    ○○（下簡稱被告）於本院審理時，對於證據能力均未聲明異
    議，本院審酌後認為該等證據並無違法取證或其他瑕疵，且
    與待證事實具有關連性，均為本院事實認定之重要依據，作
    為本案之證據均屬適當，自得作為判斷之依據。
二、按刑事訴訟法第159條第1項所謂「被告以外之人於審判外之
    言詞或書面陳述」，並不包含「非供述證據」在內，其有無
    證據能力，自應與一般物證相同，端視其取得證據之合法性
    及已否依法踐行證據之調查程序，以資認定（最高法院97年
    度台上字第3854號判決意旨參照）。查，本判決所引用下列
    之非供述證據，與本案犯罪事實具有關聯性，均係執法人員
    依法取得，亦查無不得作為證據之事由，且均踐行證據之調
    查程序，依法亦得作為判斷之依據。
貳、實體方面
一、傷害部分
  ㈠訊據被告否認涉犯上開傷害犯行，辯稱，是告訴人丙○○（下
    僅稱其姓名）持續潑我水，她之前潑我三次水了，我是第四
    次才抓她手，我手架住她，讓她不要潑水，不是要去傷害她
    等語。惟查：
　1.丙○○於偵訊時證稱：110年3月10在住處，我與被告因薪水問
    題爭吵，被告拍桌對我潑水，我為了防備也潑被告水，被告
    用力抓住我的右手臂，造成我右手臂挫傷，過程是如此等語
    （參偵卷第14、15頁）；於原審審理時證稱：被告於110年3
    月10日上午10時許，在住處與我發生爭執，被告潑我水1次
    ，我向被告潑水1次，被告抓我手臂等語（參原審卷第255頁
    ）。
　2.證人即被告及丙○○之子陳○韜（未成年，真實姓名詳卷）於
    警詢證稱：我看到我媽媽（即丙○○）朝爸爸（即被告）潑水
    ，我也有看到爸爸抓媽媽的手臂等語（參偵卷第64、65頁）
　3.證人即被告之父陳國揚於偵查及原審審理時證稱，那天因他
    們二人在口角，也有拉扯，我在現場，我看到他們二人在拉
    扯，丙○○用水要潑被告，被告生氣為何要用水潑他，被告就
    用右手抓丙○○的左上臂等語（參偵卷第16頁，原審卷第265
    頁）。
　4.被告於警詢、偵訊、原審審理時則一致供承，丙○○拿馬克杯
    要對我潑水，我以左手抓住丙○○右手，導致抓傷丙○○手臂等
    語（參警卷第2頁，偵卷第15頁，原審卷第379至381頁）。
　5.此外，復有110年3月10日受理家庭暴力事件驗傷診斷書（參
    警卷第11頁）、原審法院當庭勘驗被告與陳○韜對話錄音內
    容之勘驗筆錄（如附件二所示，原審卷第374、375頁）在卷
    可憑，足認被告上開於警詢、偵查及原審審理時之任意性自
    白，與客觀事實相符，堪予採信；被告嗣於本院審理時空言
    否認犯行，自無法為本院所採用。至於丙○○於原審審理時雖
    證稱，被告當時係以雙手抓住其雙上臂等語（參原審卷第25
    4頁），然與上開事證不符，且丙○○亦陳明時間過久記憶模
    糊，是此部分應係其記憶錯誤，尚無法為本院所採用。
　㈡按行為人對於構成犯罪之事實，明知並有意使其發生者，為
    故意；行為人對於構成犯罪之事實，預見其發生而其發生並
    不違背其本意者，以故意論，刑法第13條定有明文。蓋以認
    識為犯意之基礎，不論其為「明知」或「預見」，皆為故意
    犯主觀上之認識，只是認識之程度強弱有別，行為人有此認
    識，進而有「使其發生」或「任其發生」之意，則形成故意
    ，前者稱為確定故意或直接故意，後者稱為不確定故意、間
    接故意或「未必故意」（最高法院92年度台上字第6900號判
    決意旨參照）。查徒手用力抓捏他人手臂，極易造成他人手
    臂受傷，此為一般大眾生活經驗所能預見，被告於警詢、偵
    訊及原審審理中供承其為阻止丙○○朝其潑水而以左手抓住丙
    ○○右上臂，雖經認定如前；然縱被告為阻止丙○○朝其潑水，
    大可以撥開丙○○之手部，甚或離去現場即可，被告為一具備
    基本智識之成年人，對此亦無不能預見之理；是被告既可預
    見依當時情形，抓捏丙○○右上臂極有可能使丙○○受有傷害，
    且依驗傷診斷書所載丙○○之傷勢為右上臂挫傷，可知當時被
    告抓住丙○○右上臂之力道不輕，顯見被告當下因情緒處於激
    動憤怒之狀態，自難以克制力道，而仍抓住丙○○右上臂，終
    致造成傷害，故被告應係基於縱使發生該傷害之結果仍不違
    背其本意之傷害間接故意而為上開行為，具有傷害之不確定
    故意，應可認定。
　㈢按對於現在不法之侵害，而出於防衛自己或他人權利之行為
    ，不罰，刑法第23條前段固定有明文。然此種得以阻卻違法
    之事由，主觀上行為人必須出於防衛之意思，客觀上以其防
    衛行為係屬必要，而非權利濫用者，始足當之。查本案被告
    於遭丙○○持馬克杯潑水時，大可以撥開丙○○之手部，甚或離
    去現場即可避免，然其以左手抓住丙○○之右上臂，且力道不
    輕，核非屬阻止他人潑水之必要反擊行為，依上說明，本案
    被告上開行為主觀上既非出於防衛之意，客觀上亦不屬於防
    衛之必要行為，核與刑法所稱正當防衛之構成要件不合。
　㈣至丙○○指述被告先對其潑水乙節，業經被告否認，另在場陳○
    韜亦僅證稱看到丙○○朝被告潑水等語（參偵卷第64、65頁）
    ，再依附件二之對話，陳○韜並未提到被告曾朝丙○○潑水等
    情，且卷內亦無其他事證可資佐證丙○○此部分之指述，故此
    部分情節尚乏證據認定，然無論被告有無先對丙○○潑水，因
    被告係出於傷害之間接故意而為，已如前述，故無礙於被告
    此部分傷害犯行之認定，附此敘明。
　㈤據上，被告上開傷害丙○○部分，事證明確，此部分犯行，洵
    堪認定。
二、恐嚇部分
　  訊據被告固坦承有於110年3月10日晚上6時30分許，在上址
    住處，對丙○○稱「我要打到你離婚喔」等語，然否認有何恐
    嚇犯行，辯稱：我是被丙○○激怒才對丙○○講這句話，沒有恐
    嚇等語。經查：
  ㈠被告於上開時地，對丙○○稱「我要打到你離婚喔」等語乙情
    ，業據被告供承在卷，核與丙○○於偵查及原審審理時之證述
    （參偵卷第14、15頁，原審卷第257頁）相符，並經原審法
    院勘驗被告與丙○○當日對話內容無訛，有勘驗筆錄（附件一
    ，原審卷第137頁）在卷可憑。至被告於本院審理時雖辯稱
    ，丙○○有截掉錄音，她跟兒子說爸爸打她，我質問她我明明
    沒有打她，為什麼要這樣跟兒子說，我才這樣說的等語；惟
    綜觀原審上揭勘驗結果（如附件一），被告在口述「我要打
    到你離婚喔」等語前，雙方確有相當時段發生爭執，惟被告
    出言恫嚇前，丙○○並未曾對其子女陳述遭被告毆打乙事，被
    告與丙○○2人所爭執者乃其他事務，隨後被告即脫口而出「
    我要打到你離婚喔」等語，是被告上揭關於丙○○曾跟兒子說
    爸爸打她暨截掉部分錄音內容等辯詞，自無法為本院所採用
    。
  ㈡按刑法第305條恐嚇罪，所稱以加害生命、身體、自由、名譽
    、財產之事恐嚇他人者，係指以使人生畏怖心為目的，而通
    知將加惡害之旨於被害人而言，恐嚇者僅以通知加害之事使
    人心生畏佈即為已足，不必果有加害之意思，更不須有實施
    加害之行為（最高法院52年台上字第751號、75年度台上第5
    480號判決意旨參照）。且行為人通知惡害之言語或舉動是
    否足使他人生畏怖之心，應依社會一般觀念衡量之，如其言
    語、舉動，依社會一般觀念，足以使人生畏怖心時，即可認
    屬恐嚇。查被告向丙○○稱「我要打到你離婚喔」等語，依一
    般社會經驗可知被告係指，若丙○○不願離婚，會毆打丙○○至
    接受離婚為止，即有加害丙○○身體之意，在客觀上顯已足使
    人心生畏懼，核屬惡害通知。丙○○於原審審理時復表示聽聞
    上開內容感到害怕等語（參原審卷第258頁），參以丙○○於
    同（10）日上午已遭被告用力抓住右上臂成傷，丙○○並前往
    醫院驗傷等情，已如前述，則丙○○於驗傷返家後之同日晚上
    6時30分許，聽聞丙○○上開恫嚇言詞時，當難免產生其身體
    安全又將遭受危害之聯想，因而心生畏懼甚明。再經原審法
    院當庭勘驗當時被告、丙○○、被告父親陳○揚（姓名詳卷）
    、被告母親劉○真（姓名詳卷）在場之對話，其結果如附件
    一所示，可知當時係被告對丙○○上午驗傷、持手機錄影之行
    為感到不滿，並質疑丙○○與司機阿峰講電話、訊息之事，而
    丙○○對被告稱「我沒亂你，是你每次情緒不好都往我身上」
    ，被告隨即對丙○○稱「我要打到你離婚喔」，在被告對丙○○
    講完此話語後，被告仍對其母親丁稱「你要給她寵，我就打
    到她走」，之後被告父母親勸阻要被告態度平息，然被告仍
    對丙○○稱「不然你留在這裡是要幹嘛，跟你又沒感情，你在
    這裡是要做什麼，你整天給我這樣搞」，反觀丙○○則無任何
    對被告辱罵、挑釁或相激之語言；衡情，在被告如此激憤態
    度下，若以一般人處於與丙○○相同情境，應會因此感到畏懼
    不安。是丙○○於原審審理時證稱其因此心生畏懼，自足採信
    。被告辯稱並無恐嚇丙○○之意思，且丙○○未心生畏懼等語，
    即屬無據。
  ㈢據上，上開被告恐嚇丙○○部分，事證明確，被告此部分犯行
    ，亦堪認定。
參、論罪理由
一、按家庭暴力者，謂家庭成員間實施身體或精神上不法侵害之
    行為；又家庭暴力罪者，謂家庭成員間故意實施家庭暴力行
    為而成立其他法律所規定之犯罪，家庭暴力防治法第2條第1
    款定有明文。本案被告與丙○○為夫妻，屬家庭暴力防治法第
    3條第1款規定之家庭成員，被告所為上開傷害、恐嚇犯行雖
    符合家庭暴力防治法第2條第2款所稱家庭暴力罪，惟因該法
    就此並無罰則規定，故此部分犯行應僅依刑法規定予以論罪
    科刑為當。
二、核被告所為，係犯刑法第277條第1項之傷害罪及同法第305
    條之恐嚇危害安全罪，並均屬家庭暴力罪。
三、被告所犯上開2罪，犯意各別，行為互殊，應予分論併罰。
肆、駁回上訴理由
一、原審調查審理結果，認被告所犯上述傷害及恐嚇危害安全2
　　罪，皆事證明確，適用上述論罪科刑法律規定，並審酌被告
    為阻擋丙○○潑水，竟未採取較輕微之手段，而用力抓住丙○○
    右上臂成傷，於同日又恐嚇丙○○要離婚，所為實有不該，惟
    被告除用力抓住丙○○右上臂外，並無其他傷害丙○○之行為，
    兼衡被告犯後態度暨其並無任何前案紀錄之前科素行，本件
    犯罪之手段、情節、所生危害、智識程度、家庭生活、經濟
    狀況等一切具體情狀，分別量處拘役25日及15日，並定其應
    執行之刑為拘役30日，暨諭知易科罰金之折算標準。經核原
    審此部分採證、認事用法，並無違誤，量刑亦屬妥適，應予
    維持。
二、本件檢察官上訴依丙○○請求，認原判決未將被告未與丙○○和
    解等犯罪態度作為量刑參考之重要因素，指摘原判決量刑過
    輕，應予撤銷等語，尚難為本院所採用；此外，檢察官在本
    院並未提出其他不利被告之證據。綜上，檢察官執上揭情詞
    提起上訴，指摘原判決不當，並無理由，應予駁回。
乙、無罪部分
壹、公訴意旨另以：被告得知丙○○於110年3月10日下午5時20分
    許，至竹山秀傳醫院驗傷後，情緒失控，基於傷害之犯意，
    於同日晚上6時30分許，在其上址住處，徒手毆打丙○○致其
    受有左手前臂內側瘀青之傷害。因認被告涉犯刑法第277條
    第1項之傷害罪嫌。
貳、按犯罪事實應依證據認定之，無證據不得認定犯罪事實；又
    不能證明被告犯罪者，應諭知無罪之判決，刑事訴訟法第15
    4條第2項、第301條第1項分別定有明文。又事實之認定，應
    憑證據，如未能發現相當證據，或證據不足以證明，自不能
    以推測或擬制之方法，為裁判基礎；且認定犯罪事實所憑之
    證據，雖不以直接證據為限，間接證據亦包括在內，然而無
    論直接證據或間接證據，其為訴訟上之證明，須於通常一般
    之人均不致有所懷疑，而得確信其為真實之程度者，始得據
    為有罪之認定，倘其證明尚未達到此一程度，仍有合理之懷
    疑存在而無從使事實審法院得有罪之確信時，即應由法院為
    諭知被告無罪之判決。又告訴人之告訴，係以使被告受刑事
    訴追為目的，是其陳述是否與事實相符，仍應調查其他證據
    以資審認。亦即須有補強證據資以擔保其陳述之真實性，使
    不致僅以告訴人之陳述，作為有罪判決之唯一證據。而所謂
    補強證據，則指除該陳述本身之外，其他足以證明犯罪事實
    確具有相當程度真實性之證據而言，且該必要之補強證據，
    須與構成犯罪事實具有關聯性之證據，非僅增強告訴人指訴
    內容之憑信性。是告訴人前後供述是否相符、指述是否堅決
    、有無攀誣他人之可能，其與被告間之交往背景、有無重大
    恩怨糾葛等情，僅足作為判斷丙○○供述是否有瑕疵之參考，
    因仍屬告訴人陳述之範疇，尚不足資為其所述犯罪事實之補
    強證據（最高法院100年度台上字第5811號判決意旨參照）
    。
參、本件檢察官起訴意旨認被告涉犯此部分傷害罪嫌，無非係以
    ：㈠丙○○之指訴、丙○○於110年3月12日之驗傷診斷書、㈡丙○○
    所提出其與被告之對話內容及受傷照片，為主要論據。訊據
    被告否認有何此部分傷害犯行，辯稱：110年3月10日晚上我
    沒有打丙○○等語。
肆、經查：
一、有關丙○○指述部分
　㈠於警詢時證稱：110年3月10晚上6時30分許，我驗傷回家後，
    被告對我動手等語（參警卷第8頁）。
　㈡於偵查時證稱：被告110年3月10日第二次又抓我的兩隻手，
    造成我手臂瘀青，譯文中要故意做給蛋蛋看，這一段乙○○對
    我施暴等語（參偵卷第15、16頁）。
　㈢於原審審理時證稱：「（110年3月10日晚間6時許，被告有無
    在住處毆打妳？）有。（被告是用何方式毆打妳？）一樣，
    跟剛剛動作是一樣的，錄音光碟裡面有，被告有丟我手機。
    （當天晚上6時許，在你們住處發生何事情，請妳詳述？）
    我回家之後被告發現我去驗傷就很生氣。（於110年3月10日
    晚上6時許，在住處內被告與妳發生爭執經過？）之後我拿
    手機出來錄音，我怕被告再次對我施暴，之後被告發現我錄
    影搶走我手機丟掉，我要去撿時，被告又對我施暴，我難過
    在哭泣，陳○揚及劉○真都有在現場。（當時110年3月10日晚
    間6時許，被告如何對妳施暴？）當時我蹲著撿手機，被告
    對我很大力用雙手抓我雙手上臂抓起來。（就妳方才所模擬
    110年3月10日晚上發生衝突的過程，妳以法警為妳，妳本身
    扮演被告方式，妳說被告是以拉扯的方式拉扯妳，妳剛所述
    拉扯的過程當中，被告是否是抓住妳的上臂。與妳所述的傷
    勢不同，有何意見？）第一次蹲著時被告拉扯我時。【改稱
    ：因為兩次不同，第二次是拉扯、抓。】（妳剛模擬動作是
    拉住上臂抓起來，但抓的位置與妳所受的傷勢不同？）第39
    頁是第二次是這樣抓。（第二次抓是怎麼抓？）我是蹲著這
    樣子，被告施力的點〈證人同時做出抓住手臂抓起來動作〉，
    你懂我的意思嗎。（【請求提示警卷第11頁、第13頁兩次診
    斷證明書並告以要旨】妳有兩次就診紀錄，一次是第一次發
    生之後，一次是隔兩天之後，第二次受傷是右上臂外瘀青、
    左手前臂內側瘀青，請妳回想一下第二次發生時，被告是如
    何拉扯妳？）我蹲著撿手機過程中，被告直接這樣拉過去。
    【改稱：我不記得了】。」（參原審卷第256、257、259、2
    60頁）。
　㈣由上，丙○○於警詢、偵訊時僅泛稱被告於110年3月10日晚上
    對其「動手」、「施暴」，然對於就被告當時究竟如何傷害
    乙節，均未能具體明確證述；另外，丙○○於原審審理時則先
    證述「抓雙上手臂」，後又改稱「直接這樣拉過去」，前後
    有所不符，且差異甚多，況丙○○均未曾證述到被告有對其出
    手毆打之情形（公訴意旨認被告係毆打丙○○）。此外，丙○○
    所述遭被告抓雙上手臂，亦與110年3月12日驗傷診斷書（參
    警卷第12頁）所載受傷部位為「左手前臂內側瘀青」有所不
    符；至丙○○所指「直接拉過去」，係對其身體何部位拉過去
    ？經原審法院交互詰問過程中多次確認，然丙○○仍未具體指
    出為何；據此，上開驗傷診斷書內所載之傷害究竟如何造成
    ？是否係被告所為？均難從丙○○上開證述釐清認定。
二、有關附件一對話內容部分
　　經原審法院當庭勘驗被告與丙○○當時對話內容（如附件一）
    ，僅聽到「物品摔落之聲音」，以及與物品摔落聲不同之「
    砰一聲」，由此至多僅能證明丙○○手機摔落地面及被告當時
    有靠近丙○○乙情，至被告是否有毆打丙○○？被告與丙○○間是
    否有拉扯、肢體接觸？丙○○是否有受傷？均無從由該對話內
    容得知，況於原審審理時經交互詰問多次確認，均未見丙○○
    證述該段過程中其係如何遭被告毆打成傷，實無從逕為不利
    被告犯罪事實之認定。再觀附件一之對話內容，可知現場被
    告之父母親（即附件一對話之丙、丁）之立場並未偏頗於被
    告，甚至要求被告不要對丙○○動手（此見附件譯文「丁（被
    告母親）：你不要碰人家喔，我跟你說，你碰你就輸面。」
    ），則若被告當時確有如公訴意旨及丙○○所指之毆打行為，
    現場被告母親應該是說制止被告、要被告停手等話語？然被
    告母親卻係以「警告」被告不可對丙○○動手，否則會「輸面
    」！是亦無從依附件一之對話內容補強認定被告當時有出手
    毆打傷害丙○○之情形。
三、有關丙○○提出受傷照片部分
　　丙○○於原審審理時雖證稱：「（承上，提示後兩張照片〈偵
    卷38、39頁〉，請問這三張照片都是同時間所拍攝？）是。
    （再跟妳確認，三張照片都是在同一天的同時間所拍攝？）
    是。（是在何時間所拍攝？是否是110年3月10日晚上發生衝
    突後所拍攝？）是。3月10日晚上發生衝突後拍攝的。」（
    參原審卷第258、259頁），然觀該3張傷勢照片（參偵卷第3
    7、38、39頁），其內並無任何拍攝時間以供核實，況丙○○
    於原審審理時證稱：「（三張照片哪一張是妳下午去驗傷時
    還沒有的，後來晚上才跑出來的，有無印象？）我沒辦法去
    記得。（三張照片哪一張是妳第一次被被告傷害完就發現，
    後來是晚上才跑出來？）照片第38頁。（妳是下午5時20分
    去驗傷，照妳所述是妳回來才又被被告傷害，有一些傷一定
    是新跑出來，上面到底哪一部分是新跑出來的傷，有無印象
    ？）有點不確切。（第二次的部分哪些照片是新的傷勢，有
    無印象？）我有點忘記哪一次是第一次驗傷。（妳下午5時2
    0分去驗傷時，三張照片哪些傷勢是已經有在的？）早上傷
    勢是瘀青的。（所提示的37、38、39頁哪張照片的傷勢是第
    一次受傷造成的？妳有辦法分出來？）我沒辦法。」（參原
    審卷第285、286頁），然又證稱：「（妳是3月12日驗傷，
    為何隔了兩天會想再去驗傷？）第一次抓的地方跟第二次抓
    的地方不一樣，多一個傷口出來。」（參原審卷第284頁）
    ，則如依丙○○所述，上開3張照片為其於110年3月10日晚上
    遭被告毆打後立即拍攝，且丙○○亦表示「因為發現多了1個
    傷口才會隔2天去驗傷」，若按此理，丙○○應能分辨其同（1
    0）日上午、晚上之受傷部位，然何以丙○○於原審審理時卻
    無法指出第2次即同（10）日晚上所發生之傷害部位？何況
    ，丙○○於110年3月12日下午3時10分許警詢時亦稱：110年2
    月12日至110年3月10日，期間被告對其施暴4次，這4次都有
    受傷，但我只有去醫院驗傷2次，第1次為2月時，第2次為11
    0年3月10日等情（參警卷第6頁）；是依丙○○所述，其有4次
    受傷情形，有前往醫院驗傷，亦有未前往醫院驗傷之情形，
    故丙○○所提出之此3張受傷照片（參偵卷第37、38、39頁）
    ，是否為同（10）日之受傷照片，抑或為他日之受傷照片？
    或甚至包含有不同日之受傷照片？均難認定，尚無從補強丙
    ○○上開不利被告之指證。
四、有關丙○○報案過程部分
　　丙○○於原審審理時證稱：「（第一次的你當天有去驗傷，為
    何第二次妳會拖到12日才去驗傷？）我第一次驗傷被告就發
    現，被告再對我施暴，我怎麼會敢。」（參原審卷第284頁
    ），惟另於原審審理時證稱：「（針對110年3月10日晚上當
    日發生爭執時，妳是在110年3月12日13時10分去警局作筆錄
    ，當時為何妳沒有把當天發生的事情告訴警察，而是在110
    年3月15日第二次筆錄才告知？）當天是由家人陪同去警局
    做筆錄。（妳的意思是兩次做筆錄都有家人做陪同？）是。
    （既然都有家人陪同，第一次為何沒有講述到110年3月10日
    晚間發生的事情？）我有點忘記。沒印象。」等語（參原審
    卷第280頁），則丙○○如於同（10）日晚上第2次又遭被告傷
    害，其因擔心再遭被告傷害，而未選擇於當（10）日報案、
    驗傷，實務上所在多有，亦能理解，然丙○○於110年3月12日
    第1次警詢時，已在公權力保護下接受警察詢問，又無被告
    在場，丙○○既然選擇面對將110年3月10日上午遭被告抓住右
    上臂之事實講出，甚至亦提及110年2月12日至110年3月10日
    ，期間被告對其施暴4次，這4次都有受傷等情（參警卷第6
    頁），業如前述，則何以丙○○未一併就當（10）日晚上遭受
    被告傷害等情說出（參警卷第6、7頁），甚至於110年3月15
    日第2次警詢時就當（10）日晚上被告如何傷害其乙節，亦
    僅泛稱被告對其「動手」（參警卷第8頁），亦與常情有違
    。
五、關於丙○○110年3月12日驗傷診斷書部分
　　丙○○係於110年3月12日下午5點39分許，在竹山秀傳醫院驗
    傷，此距離丙○○指述於110年3月10日晚上6時30分許遭被告
    傷害，已將近2日，無法排除期間丙○○因其他因素致傷之可
    能，再據竹山秀傳醫院函覆原審法院略以：依據丙○○之病例
    及家暴診斷證明書之記載，並無法判斷第二次之瘀傷與第一
    次挫傷之關聯性，亦無法判斷是否依定為新傷；丙○○110年3
    月12日驗傷之傷害，有可能也無法排除可能係110年3月10驗
    傷當下尚未出現，於返家後才出現之傷勢，此有竹山秀傳醫
    院110年9月6日、110年9月29日函文（參原審卷第159、207
    頁）在卷可憑；且觀丙○○110年3月10日、3月12日之驗傷診
    斷書記載，其中「右上臂」傷勢部位相近，且為挫傷及瘀傷
    ；又據竹山秀傳醫院函覆原審法院略謂：挫傷為自體受外力
    所造成之肌肉及皮下組織損傷；瘀傷則為挫傷處之皮下組織
    血管破裂造成的皮下出血，有該院110年9月6日110竹秀管字
    第1100663號函（參原審卷第159頁）在卷可憑；綜上資料，
    尚無法排除丙○○110年3月12日驗傷診斷書所載之「右上臂瘀
    青」，係110年3月10日上午，被告抓住丙○○右上臂所導致瘀
    青之後續同一傷害，是尚難憑上開丙○○110年3月12日驗傷診
    斷書所載傷勢，遽認被告於110年3月12日晚上6時30分許，
    有傷害丙○○之行為。
伍、綜上各情相互以觀，本件檢察官起訴及上訴意旨所指之證據
    資料及調查證據之結果，未達於通常一般之人均不致有所懷
    疑，而得確信其為真實之程度，尚無法使本院對於被告涉犯
    前揭被訴犯行（即110年3月10日晚上6時30許傷害部分）形
    成確切無合理懷疑之確信，依前揭法律規定及說明，即應為
    被告無罪之諭知。原審經過詳查，逐一剖析說明其認定之證
    據及理由，因而就被告此部分被訴傷害犯嫌為無罪諭知，所
    為論斷，核無違背客觀存在之經驗法則與論理法則，自無違
    誤。檢察官上訴意旨，整理歸納上開證人證述內容暨其他間
    接事實，推論被告應涉此部分被訴犯行，固非全然無見，惟
    仍未提出適合於證明犯罪事實之積極證據，上訴意旨所稱各
    節，仍無法完全推翻原判決之立論基礎，此外，復未提出其
    他不利證據，檢察官此部分之上訴，亦無理由，應予駁回。
據上論結，應依刑事訴訟法第368條，判決如主文。
本案經檢察官石光哲提起公訴，檢察官廖秀晏提起上訴，檢察官
甲○○到庭執行職務。
中　　華　　民　　國　　111 　年　　4 　　月　　25　　日
            刑事第七庭  審判長法  官  梁  堯  銘
                              法  官  張  智  雄
                              法  官  王  鏗  普
以上正本證明與原本無異。　　　　　　　　　　　　　　　
傷害有罪部分，檢察官及乙○○均可上訴。
110年3月10日晚上6時30分許犯傷害部分，檢察官如認符合刑事
妥速審判法第9條之規定，得上訴，乙○○不得上訴。
恐嚇危害安全部分，均不得上訴。
上揭得上訴部分，如不服本判決得上訴部分應於收受送達後20日
內向本院提出上訴書狀，其未敘述上訴之理由者，並得於提起上
訴後20日內向本院補提理由書（均須按他造當事人之人數附繕本
）「切勿逕送上級法院」。因疫情而遲誤不變期間，得向法院聲
請回復原狀。
                              書記官  周  巧  屏
　　　　　　　　　　　　　　　
中　　華　　民　　國　　111 　年　　4 　　月　　25　　日
附錄論罪科刑之法條： 
中華民國刑法第277條第1項
傷害人之身體或健康者，處5年以下有期徒刑、拘役或50萬元以
下罰金。
中華民國刑法第305條
以加害生命、身體、自由、名譽、財產之事恐嚇他人，致生危害
於安全者，處2年以下有期徒刑、拘役或9千元以下罰金。

附件一
勘驗標的：標題「110 年3 月10日犯情錄音」（光碟片置於偵卷錄音光碟袋內） 勘驗方法：當庭播放上開光碟。 勘驗結果： 一、以下記載：甲為被告，乙為告訴人，丙為甲之父親陳○揚，丁為甲之母親劉○真，戊為甲、乙之兒子陳○韜。 二、錄音內容： 甲：媽不想理，爸不想理了。 丙：跟蛋蛋（員工）去哪？ 甲：去驗傷。 甲：來你繼續錄，繼續錄，沒關係。 乙：你再繼續啊！你不要每次人家都不在的時候，你就對我講什麼... 。你繼續講，你要講什麼，你就繼續講。 丁：我早上就叫你不要動人家。 甲：動到哪裡？傷到哪裡，傷到哪裡？ 丁：要是沒傷到哪裡，人家幹嘛去驗傷？ 甲：傷到哪裡？要故意做給蛋蛋（員工）看的，讓大家覺得她很可憐。（物品被丟擲落地聲音） 乙：你在幹嘛？走開，（砰一聲）哼，（出現物品被丟擲落地聲音，與前面的「砰一聲」聲音明顯不同）走開，哼…（喘息聲）。 丙：我就在想說，什麼時候又開始要吵架了，什麼時候又開始要吵架了？（手機鈴聲響起） 甲：你沒有就給我走。你不要在這裡給我搞東搞西，我的員工不是這樣給你搞的，我請員工是做事情的，我已經跟你說過，不要讓蛋蛋他們（員工）在那說有的沒的。妳為什麼要這樣糟蹋人？（物品撞擊聲） 甲：半夜跟阿峰（司機）講電話，兩人套好叫我去問阿峰，是要問什麼？ 乙：人在這裡，你可以馬上講，你為什麼不講？ 甲：妳都已經對好了，對好了，還要問喔？ 乙：對什麼？人在這裡，你為什麼不講？ 甲：（物品落地聲音）沒關係。 乙：我沒有怎樣，你就繼續。 甲：你半夜就跟阿峰（司機）講電話，還說沒怎樣？好，沒關係，反正妳桃園的人都知道。 乙：沒關係，我跟你說人在這裡，你不問，你現在是怎樣？ 甲：我跟你說，妳的訊息都有啦。妳跟阿峰（司機）傳的訊息都有啦。 乙：我們沒怎樣，你不要在那邊。 甲：妳沒有怎樣，妳就給我走就好，不要在這裡亂，不要整天給我在這裡亂。 乙：我亂你什麼？我沒亂你喔，是你每次情緒不好都往我身上。 甲：我要打到你離婚喔。我跟你說蛋蛋（員工）是來做事的，不要在那邊插手我們的事情。 乙：是你自己…。 丁：你不要碰人家喔，我跟你說，你碰你就輸面。 甲：你要給她寵，我就打到她走。 丁：我不是説寵還是不寵，你今天.....我如果說.....。 甲：阿是怎樣...她要回來就讓她回來？ 丁：我今天是…那都是誰自己娶回來的？ 甲：我問你啊…. 她每次要回來，就要讓她（乙）回來？為什麼要回來，就要讓她回來？說要離的，也是他們家說要離的。 丁：人家說要回來，你幹嘛這樣？ 甲：我們為什麼要被人糟蹋？我們為什麼要被人糟蹋？ 丁：什麼叫做糟蹋？ 乙：你到底是什麼心態？ 丁：人家一個女兒在這裡，人家有權利啦，我跟你說，你娶回來就有責任。 甲：我就要這樣讓她搞是不是？ 乙：我是給你搞什麼？ 甲：不然你留在這裡是要幹嘛？跟你又沒感情，你在這裡是要做什麼？你整天給我這樣搞。 乙：你會不會想太多？你自己做了什麼事情，誰要管你啊。你做了什麼事情？ 甲：我做了什麼？ 甲：叫蛋蛋（員工）不要做了。（咚一聲） 戊：媽媽。 乙：你剛才怎麼不出去？ 戊：蛤？ 乙：你怎麼不出去？ 丙：奇怪？員工是來工作的，你怎麼要跟人家....。 乙：你幫我拿衛生紙。 戊：嗯。 

附件二
勘驗標的： 勘驗檔案名稱：被證1-1錄音光碟載存檔名「錄音2（被證1）」 之錄音檔( 對話人物：甲為陳○豪，乙為陳○韜，錄音時間總長 為1 分23分，勘驗範圍：全部) 勘驗內容： 甲：陳○韜。 乙：蛤？ 甲：你那天有看到我打媽媽嗎？ 乙：沒有阿。 甲：那你看到什麼？ 乙：看到媽媽潑你啊。 甲：然後呢？ 乙：然後你沒有潑媽媽。 甲：然後呢？ 乙：然後媽媽用右手潑你啊，然後你，媽..媽，你身上都灑到。 甲：爸爸怎麼，我有打媽媽嗎？ 乙：沒有，你是用左手抓他的嘛。 甲：抓哪裡？ 乙：抓左手。 甲：那為什麼要抓她的手，你知道嗎？ 乙：知道啊，因為..因為媽媽一直拿哥哥要繳學費的錢。 甲：你有… 乙：恩？怎麼了？ 甲：媽媽要拿什麼？ 乙：拿水潑你啊。 甲：哦，你有看到對不對？ 乙：對。 甲：啊你有看到我打她嗎？ 乙：沒有，你都沒有打她。 甲：啊….那爸爸做什麼，你知道嗎？ 乙：知道啊。 甲：爸爸做什麼？ 乙：就是你..你沒有打她，你..你就用..用..用手抓媽媽的手啊。 甲：那你知道為什麼抓她的手嗎？ 乙：知道啊，因為..媽媽一直拿哥哥要繳學費的錢嘛。 甲：媽媽要拿哥哥繳學費的錢。 乙：對。 甲：在哪裡拿？ 乙：就是你抽屜啊。 甲：抽屜。 乙：對。